【裁判字號】    89,上易,4648
【裁判日期】    891106
【裁判案由】    侵占等
【裁判全文】
臺灣高等法院刑事判決                  八十九年度上易字第四六四八號
    上  訴  人
    即自 訴 人  昌立交通事業有限公司
    代  表  人  乙○○
    代  理  人  丙○○
    被      告  丁○○
                甲○○
右上訴人，因自訴被告侵占等案件，不服臺灣板橋地方法院八十九年度自字第二五七
號，中華民國八十九年十一月六日第一審判決，提起上訴，本院判決如左：
    主      文
原判決撤銷，發回臺灣板橋地方法院。
    理      由
一、自訴意旨略以：被告丁○○與甲○○於民國八十八年十月八日，共同至臺北縣中
    和市○○路○段六四八號向自訴人昌立交通事業有限公司（以下簡稱昌立公司）
    承租車牌號碼Ｍ四─八四九號營業用小客車一部使用，約定每日租金新臺幣（下
    同）六百元，每三日應繳租金一次，若違反，得終止租約。詎其等租用該車後，
    竟意圖為自己不法之所有，自八十八年十一月二十八日起拒付租金，經昌立公司
    於八十九年三月十五日發函終止租賃關係，並限期於五日內將車返還結清欠款，
    其等仍置之不理，因認被告等涉犯刑法侵占、詐欺罪嫌云云。
二、原審以案件由犯罪地或被告之住所、居住或所在地之法院管轄，刑事訴訟法第五
    條第一項定有明文。本件被告丁○○、甲○○之住所均係台北縣淡水鎮下圭柔山
    五十六巷十七號，而依被告丁○○供承其現將該車停放於台北市○○○路○段地
    下停車場，則被告等住所地及犯罪地均非在原審法院轄區，自訴人向原審法院提
    起自訴，自有未合，爰依法諭知管轄錯誤之判決，固非無見。惟查被告丁○○於
    八十八年十月八日訂約向自訴人承租車號Ｍ四─八四九號營業小客車後，未久即
    一再違規行駛（先後經警告發計達六十六次），並於八十八年十一月二十八日起
    即拒不繳付租金，亦不將車交還（因該車大牌遭警查扣，被告丁○○未能繳納罰
    鍰以取回大牌，致迄仍未交還該車），自訴人並指訴被告等涉有詐欺罪嫌，而被
    告等涉嫌詐欺之行為地即自訴人之設址處台北縣中和市，係在原審之管轄區域，
    自不能認原審法院就本案無管轄權，原審就此被訴詐欺部分未論，自有未洽，另
    被告丁○○所供現系爭車輛停放於台北市○○○路○段一地下停車場，此應僅係
    其間該車所停放處所之一而已，而非該車始終停放處甚明，自訴人指訴被告等涉
    犯侵占系爭車輛犯行，則自應訊明自訴人究認被告等何時萌生侵占系爭車輛及如
    何侵占等，以資認定就本案是否有管轄權，原審僅以被告等之住所及系爭車輛現
    停放之處所不在該院管轄區即認就本案並無管轄權，稍嫌簡略，實有再詳加調查
    之必要，自訴人上訴意旨執此指摘原審判決不當，非無理由，應由本院將原判決
    撤銷，發回原法院另為適當之處理，並不經言詞辯論為之。
據上論斷，應依刑事訴訟法第三百六十九條第一項但書、第三百七十二條，判決如主
文。
中    華    民    國    九  十    年       一       月        八        日
                          臺灣高等法院刑事第三庭
                  審判長法  官  張  連  財
                                    法  官  李  英  勇
                                    法  官  張  傳  栗
右正本證明與原本無異。
不得上訴。
                                    書記官  王  秀  雲
中    華    民    國    九  十    年       一       月        九        日


司法院資訊處製作；財團法人民間司法改革基金會備份。
